【裁判字號】    98,易,709
【裁判日期】    980922
【裁判案由】    傷害
【裁判全文】
臺灣高雄地方法院刑事判決               98年度易字第709號
公  訴  人  臺灣高雄地方法院檢察署檢察官
被      告  丙○○
上列被告因傷害案件，經檢察官提起公訴（97年度偵字第32813
號），本院判決如下：
    主  文
丙○○犯傷害罪，處拘役伍拾日，如易科罰金，以新臺幣壹仟元
折算壹日。
    事  實
一、丙○○係居住於址設高雄市○○區○○街51巷8 號「領市館
    大廈」（下稱「領市館大廈」）10樓之2 之住戶，甲○○則
    為「領市館大廈」之保全人員，2 人先前曾因大廈住戶續約
    簽署書之細故發生口角。丙○○於民國97年8 月2 日凌晨4
    時30分許，在上址大廳入口處，適見甲○○於該處櫃檯內值
    班，復與甲○○發生爭執，竟基於傷害之犯意，持擺放於櫃
    檯上之壓克力板毆打甲○○之頭、手及耳部，使甲○○因而
    受有頭部、軀幹及上肢多處鈍挫傷之傷害。
二、案經甲○○訴由高雄市政府警察局左營分局報告臺灣高雄地
    方法院檢察署檢察官偵查起訴。
    理  由
壹、證據能力部分
一、按被告以外之人於審判外之言詞或書面陳述，除法律有規定
    者外，不得作為證據；被告以外之人於偵查中向檢察官所為
    陳述，除顯有不可信之情況者外，得為證據，刑事訴訟法第
    159 條第1 項及159 條之1 第2 項分別定有明文。檢察官於
    偵查中對被告以外之人（包括證人、鑑定人、告訴人、被害
    人及共同被告等）所製作之偵查筆錄，性質上雖屬傳聞證據
    ，惟現階段刑事訴訟法規定檢察官代表國家偵查犯罪、實施
    公訴，依法其有訊問被告、證人及鑑定人之權，而實務運作
    時，檢察官偵查中向被告以外之人所取得之供述證據，原則
    上均能遵守法律規定，不致違法取供，其可信度極高，是被
    告以外之人前於偵查中所為供述，除反對該項供述具有證據
    能力之一方，已釋明「顯有不可信之情況」之理由外，不宜
    以該證人未能於審判中接受他造之反對詰問為由，即遽指該
    證人於偵查中之供述不具證據能力。本件證人甲○○於檢察
    官偵查中所為之證述，被告未主張並釋明有何不可信之情事
    ，上開證人亦未提及檢察官在偵查時有何不法取供之情形，
    應具有證據能力。
二、次按刑事訴訟法第159 條之4 第2 款所稱從事業務之人於業
    務上或通常業務過程所須製作之紀錄文書、證明文書，因係
    於通常業務過程不間斷、有規律而準確之記載，且大部分紀
    錄係完成於業務終了前後，無預見日後可能會被提供作為證
    據之偽造動機，其虛偽之可能性小，除非該等紀錄文書或證
    明文書有顯然不可信之情況，否則有承認其為證據之必要。
    醫院診斷證明書係病患就診或就醫，醫師就其診斷治療病患
    結果，所出具之證明書，醫師法第17條規定，醫師如無法令
    規定之理由，不得拒絕診斷書之交付。醫師係從事醫療業務
    之人，病患如純為查明病因並以接受治療為目的，而到醫療
    院所就醫診治，醫師於例行性之診療過程中，對該病患所為
    醫療行為，於業務上出具之診斷書，屬於醫療業務上或通常
    醫療業務過程所製作之證明文書，自該當於上開條款所指之
    證明文書。其依此項規定所製作之驗傷診斷書，應屬刑事訴
    訟法第159 條第1 項「法律有規定」之傳聞證據之例外（最
    高法院95年度臺上字第5026號判決要旨參照），卷附甲○○
    之高雄榮民總醫院診斷證明書、急診病歷摘要、勞工保險傷
    病診斷書及乃榮醫院診斷證明書，依前揭說明，應有證據能
    力。
三、再按被告以外之人於審判外之陳述，雖不符刑事訴訟法第15
    9 條之1 至第159 條之4 之規定，而經當事人於審判程序同
    意作為證據，法院審酌該言詞陳述或書面陳述作成時之情況
    ，認為適當，亦得為證據，當事人、代理人或辯護人於法院
    調查證據時，知有第159 條第1 項不得為證據之情形，而未
    於言詞辯論終結前聲明異議者，視為有前項之同意，刑事訴
    訟法第159 條之5 定有明文。本件證人甲○○於警詢中之陳
    述，雖屬被告以外之人於審判外之言詞陳述，然當事人於準
    備程序中對於上開證據方法之證據能力均表示不爭執，本院
    審酌前開審判外之言詞陳述於作成時之情況，並無違法不當
    或證明力明顯過低之瑕疵，應得作為證據。
貳、實體部分
一、訊據被告丙○○固坦承有於前揭時地與甲○○發生爭執，惟
    矢口否認有何傷害犯行，辯稱：伊沒有毆打甲○○，兩人有
    隔著櫃臺，只是試著要拉、要推，不是真的有拉到、推到，
    且甲○○當時有側錄監視錄影畫面，為何不提出云云。
二、經查：
（一）被告係居住於址設高雄市○○區○○街51巷18號領市館大
      廈10樓之2 之住戶，甲○○則為領市館大廈之保全人員，
      2 人先前曾因大廈住戶續約簽署書之細故發生口角。丙○○於97年8 月2 日凌晨4 時30分許，在上址大廳入口處，
      適見甲○○於該處櫃檯內值班，雙方發生爭執之事實，業
      經證人甲○○於警詢及偵查中證述屬實（見警卷第5 至6
      頁，偵卷第4 頁），且為被告所不爭執，其事實足堪認定
      。
（二）又被告持擺放於櫃檯上之壓克力板毆打甲○○之頭、手及
      耳部，使甲○○因而受有頭部、軀幹及上肢多處鈍挫傷之
      傷害之事實，業據證人即告訴人甲○○於警詢中證稱：97
      年8 月2 日早上4 時30分許，在高雄市○○區○○街51巷
      8 號，因我值勤時間是8 月1 日19時至8 月2 日7 時，當
      時被告喝酒返回住處，在本大樓管理室內大聲叫囂辱罵我
      ，我制止他不要越過櫃臺，他屢勸不聽，強行進入櫃臺，
      並毆打我頭部、軀幹上肢多處鈍挫傷等語（見警卷第5 至
      6 頁），復於偵查中證稱：被告97年8 月2 日凌晨4 時30
      分左右喝酒回來，要闖入櫃臺，當天我有收管理費及重要
      證件，所以不方便讓他到櫃臺，我請他到櫃臺外面，不知
      為何他發脾氣，用硬的壓克力板打我頭、手及耳朵，使我
      受傷等語（見偵卷第4 頁）；且據證人即領市館大廈管理
      公司派駐主任丁○○於本院審理中證稱：我們值班櫃臺有
      擺放壓克力名牌等語（見本院二卷第36頁），足見甲○○
      前揭所述遭被告持壓克力板毆打成傷乙節應非虛指；又甲○○因而受有頭部、軀幹及上肢多處鈍挫傷傷害等情，並
      有行政院國軍退除役官兵輔導委員會高雄榮民總醫院（下
      稱榮民總醫院）甲○○急診病例摘要及該院於97年8 月2
      日出具之診斷證明書在卷足憑（見警卷第7 頁），其事實
      亦堪認定。
（三）至檢察官起訴雖以甲○○同時受有「右手無名指疑似斷裂
      」之傷害，惟觀之榮民總醫院於本件案發當日即97年8 月
      2 日出具之甲○○診斷證明書，其上所載病名為「頭部、
      軀幹及上肢多處鈍挫傷」（見警卷第7 頁），並無右手無
      名指疑似斷裂之傷害；又乃榮醫院於97年8 月6 日出具之
      甲○○診斷證明書，其上雖載病名為「右無名指伸肌腱在
      遠位指骨附著處斷裂」（見警卷第8 頁），然其診斷日期
      距離案發日97年8 月2 日，已有4 天之久，甲○○右手無
      名指之傷害，是否係被告當日傷害行為所致，尚屬有疑；
      另榮民總醫院於97年9 月2 日出具之甲○○勞工保險傷病
      診斷書，其上所載診斷情形為「頭部、軀幹及上肢多處鈍
      挫傷併右手無名指疑似斷裂」（見警卷第9 頁），仍僅稱
      右手無名指疑似斷裂，尚未經確診，是甲○○右手無名指
      是否確已斷裂，亦非無疑，因此，本院就甲○○當日所受
      之傷害，仍以97年8 月2 日出具之診斷證明書為據，檢察
      官前揭所指應屬誤認，併予指明。
（四）被告雖以前揭情詞置辯，惟查，被告已於警詢中自陳：當
      時我有喝一點酒，可能我用手指他，對他大聲指責，說「
      你為什麼在我背後放謠言？」，當時甲○○對我態度也不
      是友善，我們就發生爭吵，甲○○當時要離開櫃臺，我跟
      在他後面說「你沒有給我交代，為什麼要走？」，我就用
      手拉他，繼續跟他理論等語（見警卷第2 頁），復於偵查
      中自陳：當時我們有推來推去等語（見偵卷第9 頁），足
      見當時被告與甲○○發生言語爭執後，在甲○○離開櫃臺
      時，被告即跟隨在後拉扯、推擠甲○○，顯見兩人確有肢
      體上接觸，並非均隔著櫃臺，被告亦非僅試著拉扯或推擠
      甲○○。又當日之監視錄影畫面業經覆蓋而不存在乙節，
      此有領市館大廈陳報狀1 紙附卷可參（見本院一卷第26頁
      ），而據證人即領市館大廈管理公司派駐主任丁○○於本
      院審理中證稱：事發當天晚上甲○○到大樓來側錄發生的
      情形，側錄中我看到監視畫面顯示，甲○○在櫃臺裡面，
      被告從大門進來走到櫃臺，被告說話的態度、動作、嘴型
      ，讓人感覺好像很大聲，好像就是在質疑、質問什麼事情
      ，兩人有沒有身體直接接觸，我沒有辦法確認，兩人常有
      出到攝影機的範圍外等語（見本院二卷第34至36頁），就
      其所述，因被告與甲○○常有出到攝影機之範圍外，是其
      無法確認被告與甲○○有無身體接觸，參以被告前揭所陳
      其係在甲○○離開櫃臺時，跟隨在後拉扯甲○○乙情，若
      謂此時兩人離開櫃臺而出攝影機範圍之外，故未拍攝到被
      告毆打甲○○之畫面，亦稱合理。據此，上開事證已臻明
      確，縱甲○○並未提出其所當日側錄之監視錄影畫面，仍
      無礙本件事實之認定，被告前揭所辯，均屬卸責之詞，衡
      無可採。
（五）綜上，本件事證明確，被告前揭傷害犯行堪以認定，應依
      法論科。
三、核被告丙○○所為，係犯刑法第277 條第1 項之傷害罪。爰
    審酌被告僅因前揭細故之口角爭執，即出手毆打當時值勤之
    保全人員甲○○，顯見其自制力不足，及對他人身體法益之
    漠視，所為實有可議，且犯後否認犯行，態度非佳，亦未與
    甲○○達成和解，賠償甲○○所受損害，惟念及被告並無前
    科紀錄，此有臺灣高等法院被告前案紀錄表1 份在卷可按（
    見本院二卷第3 頁），素行尚稱良好，並參酌被告所為傷害
    行為之手段，甲○○所受之傷勢等一切情狀，量處如主文所
    示之刑，並諭知易科罰金之折算標準。另被告持以毆打甲○○之壓克力板，為領市館大廈管理公司所有，業據證人丁○○於本院審理中證述在卷（見本院二卷第36頁），並非被告
    所有之物，爰不予宣告沒收，附此敘明。
據上論斷，應依刑事訴訟法第299 條第1 項前段，刑法第277 條
第1 項、第41條第1 項前段，刑法施行法第1 條之1 ，判決如主
文。
本案經檢察官乙○○到庭執行職務。
中    華    民    國    98    年    9     月    22    日
                  刑事第七庭  審判長法  官    陳  箐
                                    法  官    洪培睿
                                    法  官    林依蓉
以上正本證明與原本無異。
如不服本判決應於收受送達後10日內向本院提出上訴書狀，並應
敘述具體理由；如未敘述上訴理由者，應於上訴期間屆滿後20日
內向本院補提理由書（均須按他造當事人之人數附繕本）「切勿
逕送上級法院」。
中    華    民    國    98    年    9     月    22    日
                                     書記官   蔡蓓雅
附錄本判決論罪科刑之法條：
第277條第1項
傷害人之身體或健康者，處3 年以下有期徒刑、拘役或1 千元以
下罰金。


司法院資訊處製作；財團法人民間司法改革基金會備份。
